【裁判字號】    96,易,3898
【裁判日期】    970131
【裁判案由】    詐欺
【裁判全文】
臺灣高雄地方法院刑事判決              96年度易字第3898號
公  訴  人  臺灣高雄地方法院檢察署檢察官
被      告  甲○○
上列被告因詐欺案件，經檢察官提起公訴（96年度偵字第28300
號），本院判決如下：
    主  文
甲○○幫助犯詐欺取財罪，處拘役伍拾日，如易科罰金，以新臺
幣壹仟元折算壹日。
    事  實
一、甲○○得預見將自己所有金融帳戶之存摺、印章、提款卡及
    密碼等資料，若任意交付他人使用，可能遭不法之徒用為掩
    飾或隱匿詐欺所得之財物，竟基於幫助詐欺取財之不確定犯
    意，於民國96年7 月11日前某日，有不詳之人撥打電話詢問
    其是否欠缺資金，稱可代為辦理貸款，經其應允後，先依該
    人指示之地址郵寄其身分證影本資料，嗣於同年7 月11日某
    時，又依指示將其所有國泰世華商業銀行股份有限公司（下
    稱國泰世華銀行）前金分行帳號000-000000000000號帳戶之
    存摺、印章、提款卡（含密碼），交由超峰快遞寄送與該人
    所屬之詐騙集團使用。嗣該詐騙集團即意圖為自己不法之所
    有，基於詐欺取財之犯意，在「雅虎奇摩」拍賣網站上刊登
    拍賣皮包之假廣告。嗣於96年7 月12日晚上11時許，高婉瑜
    上網發現該則廣告，旋以新臺幣（下同）410 元標得皮包1
    只後，該詐騙集團某成員即撥打電話與高婉瑜，自稱玉山銀
    行行員並謊稱因其操作錯誤，須以提款機更正，高婉瑜因而
    陷於錯誤，遂於96年7 月18日下午7 時20分許，持提款卡至
    高雄市三民區○○○路372 號郵局附設提款機，依對方指示
    操作後，發現已匯款209,123 元至甲○○所有上開國泰世華
    銀行帳戶內，始知受騙而報警循線查獲。
二、案經高雄市政府警察局新興分局報告臺灣高雄地方法院檢察
    署檢察官偵查起訴。
    理  由
一、按被告以外之人於審判外之言詞或書面陳述，除法律有規定
    者外，不得作為證據；又被告以外之人於審判外之陳述，雖
    不符刑事訴訟法第159 條之1 至第159 條之4 之規定，而經
    當事人於審判程序同意作為證據，法院審酌該言詞陳述或書
    面陳述作成時之情況，認為適當者，亦得為證據；當事人、
    代理人或辯護人於法院調查證據時，知有第159 條第1 項不
    得為證據之情形，而未於言詞辯論終結前聲明異議者，視為
    有前項之同意。刑事訴訟法第159 條第1 項、第159 條之5
    分別定有明文。本件檢察官所提出證人即被害人高婉瑜於警
    詢時證述其被害經過，性質為被告以外之人審判外之陳述，
    原則上無證據能力，惟被告李紹仁經本院告知上開規定意旨
    ，表示對其證據能力「無意見」（見本院卷第16頁），嗣並
    未於言詞辯論終結前聲明異議，自應視為同意此項傳聞證據
    之證據能力。本院審酌該證據並非違法取得，與待證事實具
    關聯性，證明力亦非明顯過低等情，認適當為本案之證據。
二、被告於本院審理時雖坦承於上揭時、地將其所有國泰世華銀
    行之帳戶存簿、金融卡、印章及密碼等資料寄交不詳之人之
    事實，惟矢口否認有何幫助詐欺取財之犯行，辯稱：我有信
    用卡卡債問題，利息很高，上開帳戶資料係因對方自稱銀行
    行員，可代為辦理貸款，利息較低，對方要求我提供帳戶資
    料製造帳面出入資料，銀行較容易放款，我才會依其指示郵
    寄金融帳戶等資料，以便償還卡債，並可繳納較低之利息，
    我不知道他是騙我的，如果知道，就不會將金融帳戶資料寄
    給他，其實我也是被騙的云云。經查：
（一）上揭國泰世華銀行帳戶為被告所有，96年7 月11日其將該
      帳戶存摺、印章、提款卡及密碼等資料寄交不詳之人使用
      一情，業經被告於本院審理時陳明在卷。嗣於同年月12日
      晚上11時許，高婉瑜上網發現該雅虎奇摩拍賣網站上有皮
      包拍賣廣告，旋匯款410 元標得皮包1 只後，某自稱賣家
      之不詳之人即撥打電話與高婉瑜，自稱玉山銀行行員並謊
      稱因其匯款操作錯誤，須以提款機更正，高婉瑜因而陷於
      錯誤，於96年7 月18日下午7 時20分許，持提款卡至高雄
      市三民區○○○路372 號郵局附設提款機，依對方指示操
      作後，發現匯款209,123 元進入被告上開帳戶而詐騙得手
      等情，業據證人高婉瑜於警詢時證述甚詳，並有國泰世華
      銀行國內對帳單開戶資料與印鑑卡、存摺存款交易查詢資
      料、中華郵政自動櫃員機儲戶交易明細表、高雄市政府警
      察局三民第一分局哈爾濱街派出所受理詐騙帳戶通報警示
      簡便格式表各1 份在卷可稽，足見被告所有該銀行帳戶資
      料確已遭詐騙集團用為詐欺取財之工具。
（二）按個人金融帳戶具有極高專屬性，一般人均知應妥為保管
      ，如非特殊原因或有深刻交情，不會隨意交與他人使用，
      尤其現今詐騙歪風猖獗，金融帳戶資料常遭利用作為詐財
      轉帳工具，不法之徒藉以廁身幕後，掩飾身分，而得恣意
      遂行犯罪，此為一般智識健全之人所得知悉之事，被告年
      值青壯，非無社會經驗，對於上情自不能諉稱不知。此由
      被告於本院審理時另稱「被害人知道網路詐欺很多，也沒
      有自己注意」等語（見本院卷第27頁背面），適可得印證
      。
（三）關於被告寄交該帳戶資料與他人之原因及經過，其到庭陳
      稱「是他主動打電話來問我說有沒有欠缺資金，他說他是
      銀行的人，是靠行的人，我也不知道什麼是靠行的人」、
      「他叫我郵寄存摺、印章、密碼、提款卡等，這是他告訴
      我說銀行已經通過，之前我只有寄發身分證影本，他說要
      幫我作資料，說我在哪邊上班、薪資什麼的，而且說每家
      銀行都去試試看」等語（見本院26頁背面-27 頁），可見
      該人非但被告毫無認識，且未曾謀面，尤其對於該人來歷
      、身分為何？實際從事何事？均無所悉，則被告對此自不
      能推稱毫無警覺。再者，被告陳稱係先依其指示寄交身分
      證影本，因該人告知可先製造帳面資料，方便辦理貸款，
      嗣經告知已核撥貸款，須寄交云云，但僅憑身分證影本即
      可製造帳面資金出入資料，進而辦理貸款之說，已屬無稽
      。而銀行已經核撥款項一情果若屬實，被告何須另寄交銀
      行存摺、提款卡、印章及密碼？況且被告又稱該人從未要
      求任何報酬，只是為了業績而已（見本院卷第27頁），則
      無端為人辦理貸款，未抽佣金，所為何來？亦顯違一般常
      情。依上各情，被告既對來電陳稱可代為辦理貸款之人毫
      無所悉，非親非故，甚至未曾謀面，竟仍將極重要之銀行
      帳戶，連同存摺、提款卡、密碼等一併寄送，寄交原因及
      情節均有違事理，而被告非無智識經驗，對於該人可能將
      其轉賣或與詐騙集團共同遂行詐欺取財之犯罪工具一情，
      主觀上若無一絲懷疑，自難以採信
（四）綜上所述，被告主觀上雖非必明知該帳戶資料必遭詐騙集
      團用為詐欺取財之工具，但仍出於容任此種結果發生之不
      確定犯意，而交付其所有之銀行帳戶資料，旋遭用為詐騙
      取財之工具之事實，事證明確，被告犯行，堪以認定，應
      依法論科。
三、查本件不詳姓名之成年人藉由網路拍賣方式，於高婉瑜標買
    匯款之後，再撥打電話詐稱匯款操作有誤，致其陷於錯誤，
    依要求前往郵局提款機依指示操作，而轉帳2 萬餘元至上開
    被告帳戶內，旋遭提領一空，所為係犯刑法第339 條第1 項
    之詐欺取財罪。被告以幫助詐欺取財之不確定犯意，寄交其
    銀行存摺、印章、提款卡及密碼等資料供他人使用，成為該
    正犯詐騙取財之工具，係參與該詐欺取財犯行之構成要件以
    外之行為，核係犯刑法第30條第1 項前段、刑法第339 條第
    1 項之幫助詐欺取財罪。被告係幫助他人犯罪，依刑法第30
    條第2 項之規定，按正犯之刑減輕之。審酌被告提供金融帳
    戶資料供他人使用，使不法之徒得以逃避犯罪之查緝，獲取
    非法暴利，嚴重影響金融秩序，破壞社會互信基礎，所生危
    害非輕，且犯罪後飾詞狡辯，未見悔意，誠屬不該；惟被告
    無犯罪前科，此有臺灣高等法院被告前案紀錄表在卷可稽，
    素行尚佳，被害人遭詐騙金額非鉅，及其犯罪情狀非屬惡劣
    等一切情狀，量處如主文所示之刑，並衡酌被告無犯罪前科
    、家境小康等情（見被告警詢筆錄受詢問人欄），諭知如主
    文所示易科罰金之折算標準，以資懲儆。
據上論斷，應依刑事訴訟法第299 條第1 項前段，刑法第30條第
2 項、第339 條第1 項、第41條第1 項前段，刑法施行法第1 條
之1 ，判決如主文。
本案經檢察官林妙蓁到庭執行職務。
中    華    民    國    97    年    1     月    31    日
                  刑事第五庭  審判長法  官  黃建榮
                                    法  官  蘇揚旭
                                    法  官  李嘉益
以上正本證明與原本無異。
如不服本判決應於收受本判決後10日內向本院提出上訴書狀，並
應敘述具體理由，如未敘述上訴理由者，應於上訴期間屆滿後20
日內補提理由書狀於本院（均須按他造當事人之人數附繕本）「
切勿逕送上級法院」。
中    華    民    國    97    年    1     月    31    日
                                    書記官  郭南宏
附錄本案論罪科刑之法條：
中華民國刑法第339條第1項
  意圖為自己或第三人不法之所有，以詐術使人將本人或第三人
  之物交付者，處5 年以下有期徒刑、拘役或科或併科1 千元以
  下罰金。


司法院資訊處製作；財團法人民間司法改革基金會備份。
